【裁判字號】    94,訴,163
【裁判日期】    950628
【裁判案由】    債務人異議之訴
【裁判全文】
臺灣臺南地方法院民事判決               94年度訴字第163號
原      告  丙○○○
訴訟代理人  張文嘉律師
被      告  甲○○
                      1弄1號.
訴訟代理人  乙○○
            丁○○
上列當事人間請求債務人異議之訴事件，經本院於民國95年6月
14日言詞辯論終結，判決如下：
    主  文
台灣台南地方法院九十三年度執字第二一七四三號強制執行事件
所為之強制執行程序應予撤銷。
訴訟費用由被告負擔。
    事實及理由
一、本件被告經合法通知，未於最後言詞辯論期日到場，核無民
    事訴訟法第386條各款所列情形，爰依原告聲請，由其一造
    辯論而為判決。
二、原告起訴主張：
  (一)訴外人即原告之子唐幸宜曾向被告借款，於民國（下同）93
    年3月21日原告接獲鈞院93年度票字第1158 號裁定，始知唐
    幸宜偽造文原告之簽名及印文交付以其本人及原告為共同發
    票人之面額新台幣（下同）三百八十萬元本票（本票號碼
    027138號，下稱系爭本票）予被告，原告以提起確認本票債
    權不存在之訴，訴外人即原告之子唐幸宜並具狀向台灣台南
    地方法院檢察署自首偽造有價證券及偽造文書。被告持前開
    本票聲請查封拍賣原告所有座落台南市○○區○○段地號9
    號、9之1號土地及地上未辦保存登記建物門牌台南市○○街
    ○ 段222巷369之1號房屋，並經鈞院以93年度執字第21743號
    受理並定94年1月12日上午十時行第一次拍賣程序在案。按
    執行名義無確定判決同一之效力者，於執行名義成立前，如
    有債權不成立或消滅或妨礙債權人請求之事由發生，債務人
    亦得於強制執行程序終結前提起異議之訴；強制執行法第14
    條第2項訂有明文。
    原告並未簽發係爭面額三百八十萬元之本票，該本票係遭偽
    造，被告對原告之債權顯不存在，原告爰依法提起本訴，請
    求判決如訴之聲明。
  (二)原告從未交付印章予訴外人唐幸宜，唐幸宜以其所有不動產
    為被告設定抵押，在抵押權設定契約書上有原告為連帶保證
    人之簽名及印文，但該簽名及印文也是訴外人唐幸宜偽造。
  (三)聲明：1.鈞院93年度執字第21743號強制執行事件所為強制
    執行程序應予撤銷。2.訴訟費用由被告負擔。
三、被告雖未於最後言詞辯論期日到場，惟據其之前到場及具狀
    主張及抗辯稱：
  (一)訴外人唐幸宜向被告借款，並交付系爭本票一只作為借款之
    擔保，並將其所有座落台南市○區○○段1012地號土地及建
    號109號建物予被告設定抵押權，抵押權設定契約書上並有
    原告擔任連帶保證人之簽名及印文，訴外人唐幸宜並書立切
    結書二紙，保證原告之簽名及用印均為真正，今訴外人係以
    自首之方式請求脫免債務，請鈞院明察，並鑑定原告之簽名
    及印文是否為真正，查明原告之印文是否為其一慣用來辦理
    不動產事務者，以明原告是否授權訴外人唐幸宜。本件之本
    票、抵押權設定資料上原告之簽名及印文即使非真正，亦為
    原告同意訴外人為之。退步言之，即使原告不知情，亦應有
    表現代理之適用。
  (二)聲明：1.原告之訴駁回。2.訴訟費由原告負擔。
四、得心證之理由：
  (一)按執行名義無確定判決同一之效力者，於執行名義成立前，
    如有債權不成立或消滅或妨礙債權人請求之事由發生，債務
    人亦得於強制執行程序終結前提起異議之訴；強制執行法第
    14條第2項訂有明文。本件被告以本院93年度票字第1158號
    裁定為執行名義聲請對原告所有之財產為強制執行，並經本
    院以93年度執字第21743號受理在案，業經本院依職權調閱
    上開93年度票字第1158號、93年度執字第21743號卷查核無
    誤。原告主張上揭本票係偽造，被告之本票債權並不存在，
    並於強制執行程序終結前提起本訴，經核與上揭規定相符，
    合先敘明。
  (二)原告主張之上揭事實，業據其提出93年度票字第1158號裁定
    、被告聲請狀及所附本票影本、民事起訴狀及開庭通知書、
    刑事自首狀及刑事傳票影本、民事聲請狀、分配表、93年12
    月22日本院民事執行處通知影本各一份為證，被告則否認之
    ，並以前詞置辯。經查：
  1.經本院依被告之聲請，將原告否認其簽名及印為為真正之系
    爭本票及台南市○區○○段1012地號土地及建號109號建物
    之抵押權設定契約書，連同原告所不否認真正之台南市安南
    區地政事務所土地登記申請書、抵押權設定契約書、所有權
    移轉契約書、台南市安南區戶政事務所印鑑登記證明申請書
    、台南市農會印鑑卡及台南區中小企業銀行北台南分行開戶
    印鑑卡，囑託內政部警政署刑事警察局鑑定其上原告之簽名
    及印文是否相符。經依放大檢視及特徵比對法，鑑定結果為
    ：系爭本票及台南市○區○○段1012地號土地及建號109號
    建物之抵押權設定契約書上原告「丙○○○」之簽名，與台
    南市安南區戶政事務所印鑑登記證明申請書、台南區中小企
    業銀行北台南分行開戶印鑑卡上原告「丙○○○」之簽名筆
    跡不相符；而其上印文與台南市安南區地政事務所土地登記
    申請書、抵押權設定契約書、所有權移轉契約書、台南市安
    南區戶政事務所印鑑登記證明申請書、台南市農會印鑑卡及
    台南區中小企業銀行北台南分行開戶印鑑卡原告之印文均不
    相符，有內政部警政署刑事警察局95年1月17日刑鑑字第
    0940183580號鑑定書附卷可按。則原告主張系爭本票上原告
    之簽名及印文係偽造，被告就系爭本票之債權不存在等情，
    堪信為真實。
  (二)按由自己之行為表示以代理權授與他人，或知他人表示為其
    代理人而不為反對之表示者，對於第三人應負授權人之責任
    ，民法第169條前段固定有明文。惟需負授權人之責任者，
    需由自己之行為表示以代理權授與他人，或知他人表示為其
    代理人而不為反對之表示者，始足當之。被告所提出之系爭
    本票其上原告之簽名及印文並非真正，已如前述，則不能平
    該本票證明原告有將其印章交付訴外人唐幸宜，或有其他足
    以表示以代理權授與訴外人唐幸宜之行為，被告復未主張及
    舉證原告有何授權與訴外人唐幸宜之事實，則被告主張原告
    有授權訴外人唐幸宜在系爭票上簽名或蓋章，或主張有表見
    代理之情事，即難憑採。
  (三)從而，原告主張系爭本票債權不存在，而據以提起本訴，請
    求將本院93年度執字第21743號強制執行事件所為之強制執
    行程序撤銷，為有理由，應予准許。
五、結論：本件原告之訴為有理由，依民事訴訟法第385條第1項
    前段、第78條，判決如主文。
中    華    民    國    95    年    6    月    28     日
                  民事第三庭    法  官  高如宜
以上正本係照原本作成
如對本判決上訴，須於判決送達後20日內向本院提出上訴狀
中    華    民    國    95    年    7     月     7    日
                                書記官  林賢輝


司法院資訊處製作；財團法人民間司法改革基金會備份。
